【裁判字號】    95,訴,145
【裁判日期】    951116
【裁判案由】    違反森林法
【裁判全文】
臺灣臺東地方法院刑事判決               95年度訴字第145號
公  訴  人  臺灣臺東地方法院檢察署檢察官
被      告  乙○○
            甲○○
上被告等因違反森林法案件，經檢察官提起公訴（九十五年度偵
字第六三六號），被告等於準備程序中就被訴事實均為有罪之陳
述，本院合議庭裁定由受命法官獨任進行簡式審判程序，判決如
下：
    主  文
乙○○、甲○○於保安林結夥二人以上為搬運贓物，使用車輛竊
取森林主產物，各處有期徒刑柒月，均併科罰金新臺幣貳拾肆萬
柒仟貳佰元，罰金如易服勞役，均以新臺幣參仟元折算壹日。均
緩刑貳年。
    事  實
一、甲○○、乙○○與陳財旺（經本院另案判決）共同基於意圖
    為自己不法所有之犯意聯絡，於民國九十五年二月十日上午
    九時許，由甲○○駕駛車牌號碼ＷＵ－四六○六號自小貨車
    ，搭載乙○○與陳財旺一同前往行政院農業委員會林務局臺
    東林區管理處臺東事業區第五林班地之水源涵養保安林，未
    經許可，共同使用不詳姓名年籍人士放置於該林班內之捲尺
    及捲線器各一個、吊輪十一個、農用搬運車一台，及具殺傷
    力可供兇器使用之鐵鎚、鐵剪刀、開口扳手、活動扳手及鐮
    刀各一支、鉗子及套筒扳手各二支、鋸子及梅花扳手各三支
    等物品，先以吊輪將該林班內已遭不詳年籍姓名之人鋸開之
    森林主產物牛樟木九塊（體積共二點零六七立方公尺，總價
    值為新臺幣《下同》十二萬三千五百五十九元）吊運至農用
    搬運車上而竊取得手後，又使用該農用搬運車搬運上開牛樟
    木至前揭自小貨車上，於搬運過程中經警當場查獲甲○○並
    扣得上開牛樟木及各該工具、車輛，乙○○與陳財旺則趁隙
    逃逸。嗣經甲○○供述後經警循線查悉上情。
二、案經臺東縣政府警察局臺東分局報告臺灣臺東地方法院檢察
    署檢察官偵查起訴。
    理  由
一、程序方面：
    按除被告所犯為死刑、無期徒刑、最輕本刑為三年以上有期
    徒刑之罪或高等法院管轄第一審案件者外，於第一次審判期
    日前之準備程序進行中，被告先就被訴事實為有罪之陳述時
    ，審判長得告知被告簡式審判程序之旨，並聽取當事人、代
    理人、辯護人及輔佐人之意見後，裁定進行簡式審判程序，
    刑事訴訟法第二百七十三條之一第一項定有明文。經核本件
    被告乙○○、甲○○二人所犯均係死刑、無期徒刑、最輕本
    刑為三年以上有期徒刑以外之罪，其等於準備程序中均就被
    訴事實為有罪之陳述，經法官告知簡式審判程序之旨，並聽
    取公訴人及被告等之意見後，本院爰依首揭規定，合議裁定
    由受命法官獨任進行簡式審判程序，合先敘明。
二、認定犯罪事實所憑之證據及理由：
  (一)被告甲○○於警詢、偵訊及本院訊問中及被告乙○○於偵訊
    及本院訊問中均自白前揭全部事實。
  (二)臺東林區管理處查獲林政案件會勘記錄、每木調查一覽表、
    臺東林區管理處知本工作站職務報告書、警員職務報告書、
    代保管條、查獲甲○○盜伐牛樟木位置圖、價格查定書影本
    各一紙及現場照片七十二幀。
  (三)扣案之牛樟木九塊及鐵鎚、鐵剪刀、開口扳手、活動扳手、
    鐮刀及捲尺各一支、捲線器一個、農用搬運車一台、鉗子及
    套筒扳手各二支、鋸子、梅花扳手及手電筒各三支、吊輪十
    一個。
  (四)綜上，足見被告二人自白均與事實相符，事證明確，應依法
    論科。
三、論罪科刑之理由：
  (一)按本案被告二人行為後，刑法及其施行法業於九十五年七月
    一日修正施行，關於新舊法律變更之比較適用，原則上應就
    罪刑有關之共犯、未遂犯、想像競合犯、牽連犯、連續犯、
    結合犯，以及累犯加重、自首減輕暨其他法定加減原因（如
    身分加減）等一切情形，綜其全部罪刑之結果而為比較（最
    高法院九十五年第八次刑事庭會議關於中華民國刑法九十四
    年修正施行後之法律比較適用決議第一點第(四)小點參照），
    查此次修法與本案罪刑相關者：
  1.就共同正犯部分，修正後刑法第二十八條雖修正為二人以上
    共同「實行」犯罪之行為者，皆為正犯，然本案被告二人與
    陳財旺間無論依修正前後之刑法第二十八條，均屬共同正犯
    ，故就此部分新法並未不利於被告二人。
  2.易服勞役之折算標準部分，依修正前刑法第四十二條第二項
    及修正前罰金罰鍰提高標準條例第二條之規定，應以銀元三
    百元即新臺幣九百元折算一日，惟若依修正後刑法第四十二
    條第三項（原罰金罰鍰提高標準條例第二條已同時刪除）之
    規定，應以新臺幣一千元、二千元、三千元折算一日，二者
    相較之下，應以修正後之規定較有利於被告。
  3.罰金刑部分，修正後刑法第三十三條第五款規定：「罰金：
    新臺幣一千元以上，以百元計算之。」然此部分要係對罰金
    刑部分為最低額之限制，本應依新法第二條第一項規定，適
    用罪有利於行為人之法律，然查森林法第五十二條係規定併
    科贓額二倍以上五倍以下罰金，而本件被告所得贓額共計為
    新臺幣十二萬三千五百五十九元，經比較新舊法結果，其所
    應處罰金金額，均已超出修法前後之罰金最低額，本應適用
    行為時之法律，惟經綜合比較結果，因被告依舊刑法就罰金
    刑易服勞役部分僅能以新臺幣三百元折算一日，然依新刑法
    易服勞役折算標準較有利於被告，綜其全部罪刑之比較，應
    以新刑法較有利於被告，故本案應依刑法第二條第一項但書
    ，一體適用新刑法。
  (二)按所謂森林「主產物  」，係指生立、枯損、倒伏之竹木及
    餘留之根株、殘材，國有林林產物處分規則第三條第一款定
    有明文；次按森林法第五十二條第一項所列各款乃該條竊取
    森林主、副產物之加重條件，犯該罪兼具數款加重情形時，
    因竊取行為祇有一個，仍祇成立一罪，尚非法條競合或犯罪
    競合（最高法院六十九年台上字第三九四五號判例意旨參照
    ）；又按森林法竊盜罪為刑法竊盜罪之特別法，依特別法優
    於普通法原則，自應優先適用森林法竊盜罪處斷。查本件被
    告乙○○、甲○○結夥二人以上，於保安林竊取森林生立之
    牛樟木，並為搬運贓物使用車輛，核其二人所為，均係犯森
    林法第五十二條第一項第一款、第四款、第六款之加重竊取
    森林主產物罪。至扣案之鐵鎚、鐵剪刀、開口扳手、活動扳
    手及鐮刀各一支、鉗子及套筒扳手各二支、鋸子及梅花扳手
    各三支等物，均係金屬製堅硬銳利之物，客觀上均足對人之
    生命、身體、安全構成威脅，為具有危險性之兇器，被告二
    人持以為行竊工具，雖亦構成於森林法第五十條之竊取森林
    主產物罪，應依刑法第三百二十一條第一項第三款攜帶兇器
    竊盜罪論處，惟按森林法第五十二條第一項各款之規定為同
    法第五十條之特別規定，亦即除竊取森林主產物之行為外，
    另增加各該加重要件，參照前揭說明，依法條競合之特別關
    係理論，應依前述森林法第五十二條第一項第一款、第四款
    、第六款規定論罪，不另論以刑法攜帶兇器竊盜罪，附此敘
    明。
  (三)被告二人與陳財旺間就上揭犯行具有犯意聯絡及行為分擔，
    皆為共同正犯。
  (四)爰審酌被告二人所竊取之牛樟木九塊品質均為上等，體積合
    計二點零六七立方公尺，被告二人為圖私利竟予竊取，對自
    然生態及森林資源所生危害非輕，惟念其二人素行均佳，犯
    後均坦認犯行，態度良好，檢察官均求處有期徒刑一年尚屬
    稍重等一切情狀，分別量處如主文所示之刑。
  (五)被告二人所竊取之牛樟木九塊，查定價格為十二萬三千五百
    五十九元，有行政院農業委員會林務局臺東林區管理處臺東
    事業區第五林班九十五年二月十日價格查定書一紙附卷可稽
    ，爰依森林法第五十二條第一項之規定，均處以贓額即上述
    查定價格二倍以上五倍以下如主文所示之罰金，並均諭知易
    服勞役之折算標準。
  (六)另按刑法第七十四條緩刑之規定，亦於前開修法中修正，惟
    參照最高法院九十五年度第八次刑事庭決議，犯罪在新法施
    行前，新法施行後，緩刑之宣告，應逕適用新法第七十四條
    之規定。查被告二人均未曾受有期徒刑以上刑之宣告，有臺
    灣高等法院被告前案紀錄表在卷可佐，本次因一時失慮，偶
    罹刑典，事後均已坦承犯行，深具悔意，經此刑之宣告後，
    應知警惕而無再犯之虞，本院認前開宣告之刑均以暫不執行
    為適當，爰依刑法第七十四條第一款規定，均予以宣告緩刑
    二年，以啟自新。
  (七)扣案之鐵鎚、鐵剪刀、開口扳手、活動扳手、鐮刀及捲尺各
    一支、捲線器一個、鉗子及套筒扳手各二支、鋸子、梅花扳
    手及手電筒各三支、吊輪十一個及農用搬運車一台等物，固
    為供被告二人本件犯罪所用，惟經其二人否認為其等所有（
    見本院卷第二十八、二十九頁簡式審判筆錄），亦查無其他
    事證足認該等物品確係被告二人所有，爰均不予宣告沒收，
    附此敘明。
四、應適用之法律：
  (一)刑事訴訟法第二百九十九條第一項前段、第二百七十三條之
    一第一項。
  (二)森林法第五十二條第一項第一款、第四款、第六款。
  (三)刑法第二條第一項但書、第十一條前段、第二十八條、第四
    十二條第三項、第七十四條第一款。
本案經檢察官丙○○到庭執行職務。
中    華    民    國    95    年    11    月    16    日
                  刑事第四庭    法  官  黃珮茹
以上正本證明與原本無異。
如不服本判決，應於判決送達後10日內向本院提出上訴狀（須附
繕本）。「切勿逕送上級法院」
                                書記官  徐源坤
中    華    民    國    95    年    11    月    16    日
附錄論罪法條：
森林法第52條第1項第1、4、6款
 (加重竊取森林主、副產物罪)
竊取森林主、副產物而有左列情形之一者，處六月以上五年以下
有期徒刑，併科贓額二倍以上五倍以下罰金：
一  於保安林犯之者。
四  結夥二人以上或僱使他人犯之者。
六  為搬運贓物，使用牲口、船舶、車輛，或有搬運造材之設備
    者。
刑法第2條第1項但書
刑法第11條前段
刑法第28條
刑法第42條第3項
刑法第74條第1款


司法院資訊處製作；財團法人民間司法改革基金會備份。
